【裁判字號】    97,上訴,2915
【裁判日期】    971231
【裁判案由】    強盜
【裁判全文】
臺灣高等法院臺中分院刑事判決        97年度上訴字第2915號
上  訴  人
即  被  告  丁○○
                    現羈押於臺灣臺中看守所
選任辯護人  吳光中律師
上  訴  人
即  被  告  戊○○
                    現羈押於臺灣臺中看守所
指定辯護人  本院公設辯護人甲○○
上列上訴人因強盜案件，不服臺灣臺中地方法院97年度訴字第34
86號中華民國97年10月8日第一審判決(起訴案號：臺灣臺中地方
法院檢察署97年度偵字第15925號)，提起上訴，本院判決如下：
    主  文
上訴駁回。
    犯罪事實
一、丁○○、戊○○為兄弟，其等與友人己○○（業經原審判處
    有期徒刑7年10月，嗣經撤回上訴確定)、徐建明（為現役軍
    人，另由國防部中部地方軍事法院審理），因缺錢花用，即
    由徐建明提議強盜財物，其 4人竟共同基於意圖為自己不法
    所有之犯意聯絡，於民國 97年6月29日晚上11時許，先在臺
    中縣東勢鎮○○里○○路 171號之丁○○、戊○○住處謀議
    分工後，隨即於97日6月30日凌晨1時許，由丁○○騎乘車牌
    號碼MR5-870號銀色重型機車搭載己○○，戊○○騎乘另1部
    不詳車牌號碼之黑色重型機車搭載徐建明，己○○則戴白色
    安全帽及口罩，著運動外套，外加黃色輕便型雨衣；徐建明
    則戴藍色安全帽及口罩，著藍色外套、牛仔褲，外加黃色輕
    便型雨衣，並各持 1把客觀上足以對人之生命、身體構成威
    脅而具有危險性之兇器鐮刀（上開用以遮掩面貌特徵之安全
    帽、黃色輕便型雨衣及鐮刀均為丁○○所有，並由其提供）
    ，4人結夥前往臺中縣東勢鎮○○里○○○街56號1樓之「吉
    富商行電子遊場」。嗣於同日凌晨2時15分許，4人抵達該商
    行門口約5、6步之距離附近，丁○○、戊○○即在該處負責
    把風接應，己○○、徐建明則分持鐮刀進入店內，由身材較
    高大之己○○手持鐮刀，並將簾刀架在女店員丙○○之脖子
    ，壓制丙○○，至使不能抗拒，並逼迫其蹲在櫃檯下方，以
    此強暴方式至使丙○○不能抗拒，徐建明隨則持塑膠袋強行
    搜刮店內收銀機下方抽屜內之現金計新臺幣（下同)3萬3230
    元得逞。得手後，徐建明即跑出店外搭乘戊○○之機車逃離
    現場；己○○則因天色黑暗，跑錯方向而未尋見丁○○之接
    應機車，遂徒步逃離現場；丁○○因未見己○○，亦逕自駕
    騎機車離開。嗣 4人會合後，即朋分強盜所得款項並花用完
    盡。經丙○○報警後，警方於97年7月3日始循線查獲，並扣
    得上開丁○○所有之鐮刀2把，黃色輕便型雨衣2件，藍色及
    白色安全帽各1頂，及己○○穿戴之運動外套1件，徐建明穿
    戴之藍色外套、牛仔褲各1件及口罩1個。
二、案經臺中縣警察局東勢分局報請臺灣臺中地方法院檢察署檢
    察官偵查起訴。
    理  由
一、按現行刑事訴訟法為保障被告之反對詰問權，排除具有虛偽
    危險性之傳聞證據，以求實體真實之發見，於該法第 159條
    第 1項明定被告以外之人於審判外之言詞或書面陳述，除法
    律有規定者外，不得作為證據。又被告以外之人於審判外之
    陳述，雖不符前4條之規定（即刑事訴訟法第 159條之1至同
    條之4)，而經當事人於審判程序同意作為證據，法院審酌該
    言詞陳述或書面陳述作成時之情況，認為適當者，亦得為證
    據；當事人、代理人或辯護人於法院調查證據時，知有第15
    9條第1項不得為證據之情形，而未於言詞辯論終結前聲明異
    議者，視為有前項之同意，刑事訴訟法第159條之5定有明文
    。本案檢察官、被告、辯護人並未就卷內證據資料之證據能
    力有所爭執，且迄於本案言詞辯論終結前，均未主張有刑事
    訴訟法第159條第1項不得為證據之情形，是應認已同意卷內
    證據均得作為證據，且經本院審酌各該證據作成時之狀況，
    亦無任何不法之情事，認以之為本案之證據亦無不適當之情
    形，應認本案調查之卷內證據，均有證據能力，合先敘明。
二、訊據被告丁○○、戊○○對於上開犯罪事實均坦承不諱（見
    原審卷第10頁、第109頁反面、第135頁，本院卷第99頁），
    核與共犯己○○、徐建明於警詢所供（見警卷第7至11、12
    至14頁，偵查卷第39至43頁）、及證人丙○○於警詢及偵訊
    時所證內容大致相符（見警卷第22至24、25至27頁，偵查卷
    第128頁)，復有扣押筆錄及扣押物品目錄表、監視器錄影光
    碟暨翻拍照片、刑案現場照片附卷（見警卷第28至30、32至
    34、36至38、40至56頁），暨鐮刀2把、黃色輕便型雨衣2件
    、藍色及白色安全帽各 1頂、運動外套1件、藍色外套1件、
    牛仔褲1件、口罩1個扣案可資佐證，被告丁○○、戊○○上
    開自白堪以採信。雖被告戊○○於本院另辯稱：當時伊係在
    距離「吉堪富商行電子遊場」約 100公尺遠的地方等待接應
    云云（見本院卷第97頁）。然查，被告丁○○當時係在距離
    「吉富商行電子遊場」的門口約5、6步之距離等待接應，被
    告戊○○亦在距離被告丁○○幾步的附近等待接應等情，已
    據證人丁○○於本院證述在卷（見本院卷第96頁）；況共犯
    己○○、徐建明當時係戴安全帽、口罩，身罩輕便型雨衣，
    且手持簾刀，其 2人之造型奇特，一望即知此種裝扮，應係
    圖謀不軌，衡情共犯己○○、徐建明應不可能於距離作案地
    點約 100公尺處即下車，並以如此怪異之裝扮，毫不避諱地
    行走或奔跑於街道上，而不擔憂路人可能因此報警處理，而
    被告丁○○、戊○○停車於「吉富商行電子遊場」外面，依
    經驗法則判斷，不僅係要接應共犯，亦有把風、示警之功用
    ，參以證人丙○○於警詢證稱：伊於歹徒逃逸時，追出至店
    外旁之南片巷口，見該2名歹徒分別被2名騎機車接應的人載
    走等語（見警卷第23頁）。足見被告丁○○、戊○○當時確
    在距離「吉富商行電子遊場」門口附近接應、把風無疑，否
    則被告丁○○、戊○○若係在距離該店門口處約 100公尺遠
    之距離接應，當時係凌晨時分，天色昏暗，衡情丙○○之視
    距應不可能長達 100公尺，足見被告丁○○於本院上開所證
    ，應堪採信（雖證人丙○○於警詢所證，其看到該 2名歹徒
    分別被 2名騎機車接應的人載走等語，容或因於慌亂中未完
    全看清當時的情形，致此部分所證與事實略有出入，然尚不
    足以影響本案犯罪事實之認定）。被告戊○○於本院上開所
    辯，自不足採，本案事證明確，被告丁○○、戊○○之犯行
    均堪認定。
三、核被告丁○○、戊○○所為，均係犯刑法第330條第1項之結
    夥 3人以上攜帶兇器強盜既遂罪。被告丁○○、戊○○雖未
    進入店內強盜財物，然其 2人既事前與共犯徐建明、己○○
    共謀強盜財物，且分別騎乘機車搭載共犯徐建明、己○○至
    現場，於共犯徐建明、己○○入內強盜財物時，又在店外把
    風、接應，是被告 2人就上開犯行，與共犯徐建明、己○○
    彼此間互有犯意聯絡，行為分擔，均為共同正犯。原審以被
    告 2人罪證明確，適用刑法第28條、第330條第1項之規定，
    予以論罪，並審酌被告 2人均年輕力壯，不思上進，竟圖不
    勞而獲，共同攜帶兇器強盜商店，行為危險性極高，目無法
    紀，嚴重危害社會治安，自不宜輕縱，並說明依本案犯罪情
    狀，在客觀上顯無足堪憫恕，縱予宣告法定最低刑度猶嫌過
    重之情形，是公設辯護人請求適用刑法第59條規定酌減被告
    2 人刑度一節，並非可採，復審酌被告2人犯罪所得金額為3
    萬餘元，犯後已與丙○○和解，並給付賠償金額，有臺灣臺
    中地方法院之調解程序筆錄附卷足憑（見原審卷第154頁)，
    及被告丁○○雖有輕度智障（有中華民國身心障礙手冊在卷
    可證），惟其提供鐮刀等犯罪工具予徐建明、己○○犯案，
    故惡性亦非輕，戊○○則於警詢、偵查及原審初訊時一再矢
    口否認參與犯罪，迄 97年9月15日原審行準備程序時始坦認
    犯行，被告丁○○始終坦認犯行，暨其等分工之情形等一切
    情狀，就被告丁○○、戊○○部分均量處有期徒刑7年8月，
    復說明扣案之鐮刀2把、黃色輕便型雨衣2件、藍色及白色安
    全帽各1頂均為被告丁○○所有，口罩1個則為共犯徐建明所
    有，該等物品為供徐建明、己○○共犯本案所用之兇器及遮
    掩面貌特徵之物，業經被告丁○○、己○○陳明在卷，均應
    依刑法第38條第1項第2款予以宣告沒收。另扣案之運動外套
    1件、藍色外套1件、牛仔褲 1件，僅屬一般服裝，而非直接
    供犯罪所用之物，爰不予宣告沒收，其認事用法並無不當，
    量刑亦屬妥適，被告丁○○上訴意旨猶以：伊並未下手強盜
    ，且自始即認罪，本身又係智能障礙者，對於事理判斷較不
    如常人，因誤交損友致犯本案云云；被告戊○○上訴意旨以
    ：伊自始均未進入店內強盜財物，原審認伊係犯加重強盜罪
    ，恐有未洽云云，分別指摘原判決不當，均無理由，應予駁
    回。
據上論結，應依刑事訴訟法第368條，判決如主文。
本案經檢察官乙○○到庭執行職務。
中    華    民    國    97    年    12    月    31    日
            刑事第十庭    審判長法  官  林  照  明
                                法  官  林  欽  章
                                法  官  蔡  名  曜
以上正本證明與原本無異。
如不服本判決應於收受送達後10日內向本院提出上訴書狀，其未
敘述上訴之理由者，並得於提起上訴後10日內向本院補提理由書
（均須按他造當事人之人數附繕本）「切勿逕送上級法院」。
                                書記官  劉  恒  宏
中    華    民    國    97    年    12    月    31    日
附錄論罪科刑法條：
中華民國刑法第330條
犯強盜罪而有第321條第1項各款情形之一者，處7年以上有期徒
刑。
前項之未遂犯罰之。
中華民國刑法第321條
犯竊盜罪而有左列情形之一者，處6月以上、5年以下有期徒刑：
一、於夜間侵入住宅或有人居住之建築物、船艦或隱匿其內而犯
    之者。
二、毀越門扇、牆垣或其他安全設備而犯之者。
三、攜帶兇器而犯之者。
四、結夥三人以上而犯之者。
五、乘火災、水災或其他災害之際而犯之者。
六、在車站或埠頭而犯之者。
前項之未遂犯罰之。


司法院資訊處製作；財團法人民間司法改革基金會備份。
